臺灣高等法院臺中分院刑事判決　　　　 94年度上易字第776號
上　訴　人
即　被　告　乙○○即張民育）.
上列上訴人因妨害自由案件，不服臺灣臺中地方法院93年度訴字
第576號中華民國94年5月3日第一審判決（起訴案號：臺灣臺中
地方法院檢察署91年度偵字第17093號），提起上訴，本院判決
如下：
    主  文
上訴駁回。
    事實及理由
一、犯罪事實：
    緣乙○○（原名張民育）將其所有之車牌號碼X7－0037號自
    小客車送至台中市○○路○段216號丙○○所開設之同心汽車
    修配廠修理，因認未修理完善，而欲全額取回所給付之修繕
    費新台幣（下同）三萬二千元，遂夥同莊義傑（另案審理）
    基於共同犯意之聯絡，持不具殺傷力之玩具手槍一把（未扣
    案），於民國91年5月2日午後至該修配廠要求丙○○全額退
    費，在遭丙○○及其母甲○○拒絕後，其等即在該修配廠之
    二樓由莊義傑掏出上述玩具手槍一把指向丙○○，並恫稱如
    不退還修繕費用，將讓丙○○死得很難看等語，而脅迫丙○○行無義務之事，甲○○見狀後，即先交付一萬五千元，並
    囑乙○○日後再來拿取餘款，乙○○二人始離去。
二、認定犯罪事實所憑證據、理由及對於被告辯解本院的判斷：
    上訴人即被告乙○○（以下簡稱被告）雖供承有將其車牌號
    碼X7－0037號自小客車送至台中巿松竹路3段216號丙○○所
    經營之同心汽車修配廠，而與莊義傑於91年5月2日下午至該
    公司，以未修妥為由，要求全額退還修繕費用三萬二千元，
    經與丙○○及其母甲○○理論後，甲○○退還一萬五千元，
    並囑其於半個月後再來拿取其餘之金額等情節，惟否認與莊
    義傑共同脅迫丙○○行無義務之事以退還上開修繕費用，辯
    稱：當天其與莊義傑在同心汽車修配廠一樓之辦公室向丙○○據理力爭後，丙○○自願退還一萬五千元，其等並未登上
    該公司二樓，更無持槍脅迫對方退還修繕費云云。經查：
  (一)關於被告將前述自小客車送至丙○○之同心汽車修配廠修繕
    ，被告給付修繕費三萬二千元而取回車輛後，不滿仍有變速
    箱等多處未修妥，而與莊義傑於前揭時地至該修配廠向丙○○要求全額退費，起初丙○○及其母甲○○均不同意退費，
    請被告將車輛留下繼續修理，後來同意全額退費，甲○○並
    當場先交付被告一萬五千元，餘請被告日後再來拿取等情節
    ，業據證人丙○○、甲○○及莊義傑於原審審理時具結證明
    在卷，互核相符，被告亦肯認無誤，應為事實。
  (二)甲○○之所以一反初衷，同意全額退費，當場先交付一萬五
    千元，還允諾於日後給付其餘一半之金額，乃因於協商過程
    中，丙○○在該址二樓遭被告及莊義傑持槍脅迫，稱如不交
    付，將讓丙○○死得很難看等語所致，此不僅有被害人丙○○於警詢之陳述及原審審理時具結之證述先後一致，並核與
    甲○○於警詢時之陳述相符（依刑事訴訟法第一百五十九條
    之二之規定得為證據，詳如後述）。本院以為，關於甲○○
    給付之原因，雙方雖各執一詞，但被告當時要求「全額退費
    」，丙○○母子起初堅決不從等事實，已見前述，以此考量
    丙○○母子之立場，必然慮及已為被告修繕而支出材料費用
    及工資，故無全額退費，反而自行吸收耗材及工資之理。從
    而，即便被告如何能言善道，應亦不足造成甲○○母子同意
    全額退費、並先交付一萬五千元之重大轉折。若謂甲○○所
    以當場交付一萬五千元，乃因被告據理力爭後，甲○○自願
    交付，且丙○○也同意不加阻止，尚難令人置信，故認其母
    子上開證詞應屬實可採。至於甲○○於原審審理時雖具結證
    述：當初究竟是先交付一萬五千元再上樓目睹其子遭被告及
    莊義傑持槍脅迫，抑或於見狀下樓後才交付，她已記不得等
    語，而與其先前警詢時所為她上二樓見狀後才同意全額退費
    而交付一萬五千元等語不符，惟甲○○已將近六十歲，記憶
    難免易隨時間而衰退，本以其先前警詢之陳述為可靠，況亦
    核與丙○○之證詞相符，則甲○○先前於警詢時有關因見丙○○被脅迫才同意退費之陳述，既具有較可信之特別情況，
    且為證明犯罪事實存否所必要者，自有證據能力。
  (三)至於被告及莊義傑所持用之槍枝因未扣案，亦無事證可認具
    有殺傷力，應認係一般不具殺傷力之玩具手槍而已。
  (四)綜合前述，被告上開否認犯行之辯解，容非事實，不足採信
    ，本件事證明確，被告因不滿丙○○未將其自小客車修繕妥
    適，而邀莊義傑持不具殺傷力之玩具手槍一把，共同脅迫他
    人行無義務之全額退費之犯行，可以認定。
三、論罪科刑的理由：
  (一)被告所為，觸犯刑法第三百零四條第一項之強制罪。被告與
    莊義傑之間具有犯意聯絡及行為分擔，為共同正犯。
  (二)原審依上述事證，適用前述法條及刑法第二十八條、第四十
    一條第一項前段，罰金罰鍰提高標準條例第一條前段、第二
    條之規定，並審酌被告欲憑武力解決與他人之民事糾紛之動
    機，造成被害人心理層面之受害不輕，又極力否認犯行，未
    見悔悟，有從重議處之必要及其犯罪之手段、方法、所得金
    額等一切情狀，量處被告有期徒刑五月，並諭知易科罰金之
    折算標準；另以其使用之玩具手槍一把，因無從認有殺傷力
    ，且未扣案，為免將來無從執行，而不予宣告沒收。經核原
    審認事用法均無不合，其量刑亦屬妥適，被告上訴意旨仍執
    前情否認犯罪，而指摘原判決不當，為無理由，應予駁回。
四、不另為無罪之諭知部分：
  (一)檢察官起訴意旨另以：被告與莊義傑持槍脅迫丙○○，稱如
    不退還修繕費用，將讓丙○○死得很難看，且被告於91年5
    月17日復至上址尋找丙○○未遇，隨即於數日後之夜間，持
    具有殺傷力之霰彈槍及霰彈向該修配廠射擊示威，並以電話
    告知丙○○：「你公司的鐵門還真堅固做得不錯哦」等語；
    因認被告尚涉有違反槍砲彈藥刀械管制條例第十一條第四項
    、同條例第十二條第四項之未經許可持有槍、彈罪嫌及刑法
    第三百零五條之恐嚇危害安全罪嫌（關於槍枝部分，原起訴
    被告違反槍砲彈藥刀械管制條例第八條第四項，惟檢察官於
    蒞庭時已更正為該條例第十一條第四項之罪嫌，並補充被告
    尚涉有刑法第三百零五條之恐嚇危害安全罪，以上見原審卷
    第23頁之筆錄所載）。
  (二)本院判斷：
    (1)按刑法第三百零五條之恐嚇罪，係指單純以將來加害生命
      、身體、自由、名譽、財產之事，恐嚇他人致生危害於安
      全者而言。如對於他人之生命、身體等，以現實之強暴脅
      迫手段加以危害要挾，使人行無義務之事或妨害人行使權
      利，應構成刑法第三百零四條之強制罪，而非同法第三百
      零五條之恐嚇危害安全罪。被告所稱如不退還修繕費用，
      將讓丙○○死得很難看等語，乃以現實之脅迫手段加以危
      害要挾，並非以將來之惡害恐嚇被害人，故顯為強制行為
      之一部，不另構成恐嚇危害安全罪。
    (2)至檢察官指稱被告未經許可持有槍、彈部分，無非是以該
      汽車修配廠之鐵門疑似有彈痕之照片二張為憑，然不僅被
      告否認涉嫌，復無任何槍、彈扣案，經原審傳喚承辦警員
      張銘德及彭乾福到庭具結為證後，也無法確定是何種槍枝
      所造成，且丙○○於原審及本院均證述當初是一名「呂東
      揚」之人以電話通知他「你的鐵門很堅固」，並非被告；
      基於以上事證，顯不足認定被告有何違反槍砲彈藥刀械管
      制條例第十一條第四項、第十二條第四項之未經許可持有
      槍、彈罪嫌。從而，檢察官既不能證明被告尚涉有前開三
      項罪嫌，原應予無罪之判決，惟檢察官認與前開已論罪科
      刑者具有牽連犯之裁判上一罪關係，原審因而不另為無罪
      之諭知，經核亦無違誤之處，應予維持。
五、適用的法律：刑事訴訟法第三百六十八條。
中　　華　　民　　國　　94　　年　　7 　　月 　26　 　日
            刑事第九庭  審判長法  官  陳  筱  珮
                              法  官  趙  春  碧
                              法  官  張  國  忠
上列正本證明與原本無異。
不得上訴。
                              書記官  林  玉  惠
中　　華　　民　　國　　94　　年　　7　　月　27 　　　日
                                                      Ａ
